【裁判字號】    97,上訴,3734
【裁判日期】    971009
【裁判案由】    毒品危害防制條例
【裁判全文】
臺灣高等法院刑事判決                97年度上訴字第3734號
上  訴  人
即  被  告  甲○○
選任辯護人  袁瑞成  律師
選任辯護人  吳慶隆  律師
上列上訴人因毒品危害防制條例案件，不服臺灣板橋地方法院96
年度訴字第3968號，中華民國97年5 月30日第一審判決（起訴案
號：臺灣板橋地方法院檢察署96年度偵字第2332號），提起上訴
，本院判決如下：
    主  文
上訴駁回。
    事  實
一、甲○○明知海洛因為毒品危害防制條例第2 條所規定之第一
    級毒品，於民國96年1 月9日下午8時許，在臺北縣三重市○
    ○路靠中山一路之某處，受真實姓名不詳綽號「阿欽」成年
    男子之託，基於運輸第一級毒品之犯意聯絡，由甲○○將第
    一級毒品海洛因2 包（毒品驗餘合計淨重0.88公克，空包裝
    總重0.45公克）持往臺北縣三重市○○○路中國信託銀行附
    近，交付予真實姓名年籍不詳綽號「阿雄」之成年男子。嗣
    於翌（10）日下午5時20分許，甲○○持上開海洛因2包運至
    臺北縣三重市○○○路68號前等待「阿雄」時，因形跡可疑
    為警上前盤查，經甲○○同意搜索下，當場自甲○○手中及
    褲袋內扣得上揭海洛因2包及第二級毒品安非他命2包（毒品
    驗餘淨重0.35公克，其持有第二級毒品之犯行由檢察官另行
    偵辦），始查悉上情。
二、案經臺北市政府警察局中山分局移送臺灣板橋地方法院檢察
    署檢察官偵查起訴。
    理  由
一、被告就上揭犯罪事實於警詢、偵查中之自白，被告於原審及
    本院準備程序中辯稱：伊在警詢中之自白係因施用毒品後在
    神智不清之情況下所為，而且警員亦對伊施以誘導詢問，並
    告知如果供出綽號「阿欽」之人即不會移送伊；在偵查中則
    係認為伊在警詢中已經如是自白，也要同一說法才行，故亦
    與警詢筆錄為相同之供詞云云；辯護人為被告辯護稱：被告
    於警詢中之自白係遭員警以「不移送地檢署」之方式不法利
    誘詐欺，及吸毒致頭腦不清之影響下所為，依法無證據能力
    ，而被告於偵查中之自白，係因警詢中不法取得之自白之持
    續力及吸毒致頭腦不清所為，故不具任意性，亦應認依刑事
    訴訟法第156 條規定無證據能力云云。被告及辯護人並未舉
    出被告於警詢中自白之供詞係遭何一警員、如何不當之誘導
    而為之供述。查被告係在偵查中第三次偵詢時始指出「阿欽
    」之人即林文欽之男子，在警詢中並未具體指出「阿欽」之
    真實姓名，此有偵查卷附筆錄可稽，所辯警方以交出「阿欽
    」為不移送條件之辯詞即難認屬實；而被告於96年1 月11日
    於檢察官偵詢之時間，距警詢筆錄製作時間已超過12小時以
    上，被告如因施用毒品在警詢時，有不能製作筆錄之情形，
    應無不能在偵查中向檢察官提出之理由，然偵查筆錄中並無
    相關記載；縱被告所辯，警詢中員警採取上述不法利誘詐欺
    之方式取得被告自白等節無訛，被告應就本件犯罪在警詢中
    遭有重大委屈，所供應與事實不相符合，既已遭移送地檢署
    偵查，脫離員警掌控之客觀環境，被告顯無不能為己辯駁供
    出未運輸毒品之供詞，惟偵查中被告初詢時，仍為自白犯罪
    之供述；又被告於96年1 月11日因另案送觀察勒戒、於同年
    3月27日因強制戒治入臺北戒治所戒治，同年5 月9日移送新
    店戒治所，97年1月7日因停止處分出監，此有臺灣高等法院
    被告前案記錄表一份附卷可稽，是被告其後仍分別於96年 2
    月13日檢察官複詢時再自白犯罪，時間更距警詢已月餘之隔
    ，且被告已遭移送，顯無不受偵查之可能，是被告不至因警
    詢中之詐欺而影響其自白之任意性，更屬明確，是無積極證
    據足資證明被告警詢、偵查中之自白，係出於非任意性而為
    ，復與下述證據所顯示之事實具有合致性，衡諸上揭說明，
    應認其自白具有證據能力，被告、辯護人空言指稱被告偵查
    中自白無證據能力云云，尚難憑採。
二、訊據被告甲○○固坦承於上開時地持有第一級毒品海洛因遭
    警查獲等情，惟矢口否認有何運輸毒品之犯行，辯稱：伊持
    有上開毒品係96年1月9日在臺北縣三重市○○路上某網咖向
    綽號「阿欽」之人所購買，惟該人並非證人林文欽；且伊持
    有為供自己施用，並非受證人林文欽之委託而欲將上揭毒品
    運交「阿雄」云云。經查：
  (一)被告於警詢中供稱：「（問：你今（10）日為何到臺北縣三
    重市○○○路68號前？）因為要幫綽號『阿欽』之男子送毒
    品給綽號『阿雄』之男子。」等語（見偵卷第12頁）、於96
    年1 月11日偵查初詢時供承：海洛因係伊幫綽號「阿欽」之
    林文欽送到三重正義北路給「阿雄」，伊幫「阿欽」送過毒
    品2、3次，林文欽有時請伊安非他命1 小包，伊有時缺錢會
    跟「阿欽」拿錢等語（見偵卷第51、52頁），復其於96年 2
    月13日偵查複詢時供認：「海洛因是幫朋友阿欽從三重市○
    ○路尾靠近中山一路送到三重市○○○路中國信託銀行附近
    ，給一個叫阿雄的。當天去送就被警方查獲」、「因為我跟
    他（阿欽）買安非他命，所以順路幫他送海洛因」、「（問
    ：你幫阿欽送幾次海洛因？）四次，有兩次（不包括警方查
    扣的這次）是送安非他命，另外兩次（包括被警方查扣這次
    ）是送海洛因」、「（問：你明知阿欽販賣毒品海洛因及安
    非他命給阿雄，你為何要幫忙送？）我也是順便，送一次會
    給我安非他命1小包約0.1公克，我有時候缺錢就會跟他拿新
    台幣300 元」等語（見同上偵卷第60頁），是被告先後多次
    陳述就運輸扣案海洛因之委託人、起運地點、所欲送達之對
    象、運輸目的地等節均相符合，此一供詞即足堪採信。
  (二)被告為警查扣之白色粉末2 包經送法務部調查局鑑定後，均
    含有第一級毒品海洛因成分，合計毒品驗餘淨重0.88公克（
    空包裝總重0.45公克）乙節，此有調查局96年3月2日調科壹
    字第09623014700號鑑定書1紙在卷可按，又扣案之海洛因為
    被告持有於96年1月10日下午5時20分許，在臺北縣三重市○
    ○○路68號前為警查獲等節，亦據被告於警詢、偵查及原審
    審理中均供承不諱，復有臺北市政府警察局中山分局扣押筆
    錄、扣押物品目錄表、自願搜索同意書各一紙在卷足憑，是
    此部分之事實堪以認定。
  (三)末查，被告於偵查中指稱命其運輸毒品之人「阿欽」者即真
    實姓名林文欽之男子云云，惟被告於原審審理中已否認「阿
    欽」之人為林文欽，原審傳訊證人林文欽到庭，亦結證稱：
    伊未叫被告將毒品取交予「阿雄」之人等語，即無法證明被
    告於偵查中所指命其運輸毒品綽號「阿欽」之人即證人林文
    欽者；按被告之自白固不得作為認定犯罪之唯一證據，而須
    以補強證據證明其確與事實相符，然茲所謂之補強證據，並
    非以證明犯罪構成要件之全部事實為必要，倘其得以佐證自
    白之犯罪非屬虛構，能予保障所自白事實之真實性，即已充
    分。又得據以佐證者，雖非直接可以推斷該被告之實施犯罪
    ，但以此項證據與被告之自白為綜合判斷，若足以認定犯罪
    事實者，仍不得謂其非屬補強證據，此有最高法院73年台上
    字第5638號判例可供參照，被告在原審審理中供承：「偵查
    中我會這樣子陳述是因為之前沒有被抓過，我才這樣說，之
    後進入戒治所的時候他人告訴我我才知道」等語，足見被告
    在96年5月21日第3次偵查中否認有為「阿欽」者運輸毒品云
    云，係在戒治所中經同房人犯教授規避刑責後所為之供詞，
    其在偵查前2 次詢問時所供，顯未經污染，而能較近於真實
    ，且被告前有持有毒品案件被判刑，又曾因施用毒品經觀察
    勒戒及戒治在案，有前科表可查。並非其所稱以前沒有被抓
    過，雖原審傳訊證人林文欽證述結果，無法證明係被告在偵
    查中所指「阿欽」之人，但被告在上揭自白中就毒品之來源
    及攜運至查獲地點之目的，前後供述均相一致，且此一供詞
    具有相當可信之情況，再如事實欄所載運輸毒品之行為（其
    餘之運輸之行為僅有被告之自白，並無任何輔助證據可資佐
    證，亦未經檢察官起訴，故不另論述）又有查獲之海洛因可
    資佐證，是被告事後所為翻異之詞，應係為圖免刑責而為，
    顯難採信，本件事證明確，被告犯行堪以認定，應依法論科
    。
三、按運輸第一級毒品罪，所謂「運輸」，係本於運輸意思而搬
    運輸送而言，倘其有此意圖者，一有搬運輸送之行為，犯罪
    即已成立，並非以運抵目的地為完成犯罪之要件。且縱係零
    星或短途持送，除顯然無運輸之認識或意圖，得認為單純持
    有外，亦應論以該罪，此有最高法院93年度台上字第1472號
    判決可供參照。被告運送海洛因既係因「阿欽」之委託而欲
    將海洛因運送交與「阿雄」，應認被告有運輸毒品之認識，
    而非單純持有海洛因，且已經持往查獲地點等待，雖未完成
    交送，即遭警查獲，惟其運輸毒品之行為已經成立。核被告
    所為，係犯毒品危害防制條例第4條第1項之運輸第一級毒品
    罪。其持有海洛因之低度行為為運輸之高度行為所吸收，不
    另論罪。被告就上揭運輸毒品犯行與「阿欽」間，有犯意聯
    絡及行為分擔，為共同正犯。原審適用毒品危害防制條例第
    4條第1項、第18條第1項前段、第19條第1項，刑法第11條前
    段、第28條、第59條，並審酌被告所運輸海洛因數量輕微，
    尚未取得代價，與多次、大量運輸海洛因，以取得巨額代價
    者，尚屬有別，況年齡尚輕，涉世未深，因施用毒品之惡習
    影響，致為他人運輸毒品，係他人利用之工具，其因而觸犯
    法定刑為無期徒刑、死刑之重罪，法重情輕，堪予憫恕，科
    以最低刑度仍屬過重，爰依刑法第59條之規定酌減其刑。爰
    審酌被告未曾受有期徒刑以上刑之宣告，此有臺灣高等法院
    被告前案記錄表一份附卷可稽，素行尚佳，及其犯罪之動機
    、目的、手段、運輸海洛因，均影響國民身心健康及社會治
    安，運輸毒品之數量，以及於審理時仍設詞狡飾犯行，毫無
    悔改之意等一切情狀，量處有期徒刑拾伍年。並認扣案被告
    所運輸之第一級毒品海洛因（合計驗餘淨重0.88公克），不
    問屬於犯人與否，應依毒品危害防制條例第18條第1 項前段
    規定，沒收銷燬之；至扣案之用以包裝前述第一級毒品海洛
    因所用之外包裝袋2 個，既能與第一級毒品海洛因分別秤其
    重量，有前揭鑑定書1 紙在卷可考，則與第一級毒品海洛因
    即無難以析離而無法個別宣告沒收之情事（參照最高法院92
    年度台上字第6911號刑事判決意旨），該外包裝袋2 個具有
    防止本件第一級毒品海洛因裸露、逸出及潮濕之功用，並便
    於攜帶及運輸，係被告所持有供其犯本件運輸第一級毒品海
    洛因所用之物，又為共犯所有，已據被告供承在卷，應依毒
    品危害防制條例第19條第1項規定，併予宣告沒收。
四、經核原審認事用法均無不合，被告上訴否認犯罪，核無理由
    ，應予以駁回。
據上論斷，應依刑事訴訟法第368條，判決如主文。
本案經檢察官劉斐玲到庭執行職務。
中    華    民    國    97    年    10    月    9    日
            刑事第十一庭  審判長法  官  張連財
                                法  官  林明俊
                                法  官  楊照男
以上正本證明與原本無異。
如不服本判決，應於收受送達後十日內向本院提出上訴書狀，其
未敘述上訴之理由者並得於提起上訴後十日內向本院補提理由書
（均須按他造當事人之人數附繕本）。
                                書記官  陳秋雄
中    華    民    國    97    年    10    月    9     日
附錄：本案論罪科刑法條全文
毒品危害防制條例第4條：
製造、運輸、販賣第一級毒品者，處死刑或無期徒刑；處無期徒
刑者，得併科新臺幣一千萬元以下罰金。
製造、運輸、販賣第二級毒品者，處無期徒刑或七年以上有期徒
刑，得併科新臺幣七百萬元以下罰金。
製造、運輸、販賣第三級毒品者，處五年以上有期徒刑，得併科
新臺幣五百萬元以下罰金。
製造、運輸、販賣第四級毒品者，處三年以上十年以下有期徒刑
，得併科新臺幣三百萬元以下罰金。
製造、運輸、販賣專供製造或施用毒品之器具者，處一年以上七
年以下有期徒刑，得併科新臺幣一百萬元以下罰金。
前五項之未遂犯罰之。


司法院資訊處製作；財團法人民間司法改革基金會備份。
